【裁判字號】    99,交聲,3729
【裁判日期】    991022
【裁判案由】    聲明異議
【裁判全文】
臺灣臺中地方法院交通事件裁定        99年度交聲字第3729號
原處分機關  交通部公路總局臺中區監理所
異議人即受  甲○○
處分人
上列受處分人因違反道路交通管理處罰條例案件，對於交通部公
路總局臺中區監理所中華民國97年5月30日所為之處分（中監違
字第裁60－HC0000000號、60－HC0000000號裁決書），聲明異議
，本院裁定如下：
    主    文
異議駁回。
    理    由
一、異議人即受處分人甲○○(下稱受處分人)聲明異議意旨略以
    ：伊於民國九十六年十二月十日騎機車闖紅燈被取締，又於
    九十九年九月五日因車禍被罰，總額達新臺幣(下同)一萬一
    千七百元，伊因年事已高，又殘障無謀生能力，懇請體恤民
    情，適量減輕罰款額度(中監違字第裁60－HC0000000號、60
    －HC0000000號）云云。
二、原處分機關即交通部公路總局臺中區監理所（下稱原處分機
    關）係以：受處分人駕駛車牌號碼Ｎ七Ｓ－三二九號之普通
    重型機車，於九十六年十二月十日一時十分許，於臺中縣中
    華路、中棲路口處，因「一、闖紅燈（左轉）北向西。二、
    不依規定駛入來車道（逆向）」及「無照駕駛（禁駛）」之
    違規，為臺中縣警察局清水分局安寧派出所依違反交通管理
    處罰條例第五十三條第一項、第四十五條第三款、及第二十
    一條第一項第一款規定當場舉發。又受處分人確已考領有普
    通小型車駕駛執照，本所依權責將第ＨＣ0000000號
    違規案改依違反道路交通管理處罰條例第二十二條第一項第
    四款「領有小型車駕駛執照駕駛重型機器腳踏車」裁處，於
    九十七年五月三十日分別以中監違字第裁六０─ＨＣ000
    0000號裁處罰鍰六千三百元整，並依同條例第六十三條
    第一項記違規點數四點；中監違字第裁六０─ＨＣ0000
    000號裁決書裁處三千六百元整等語。
三、按汽車駕駛人，行經有燈光號誌管制之交岔路口闖紅燈者，
    處一千八百元以上五千四百元以下罰鍰，並記違規點數三點
    ，道路交通管理處罰條例第五十三條第一項、第六十三條第
    一項第三款分別定有明文。次按汽車駕駛人，爭道行駛不依
    規定駛入來車道，處六百元以上一千八百元以下罰鍰，並計
    違規點數一點，道路交通管理處罰條例第四十五條第三款、
    第六十三條第一項第一款亦分別定有明文。另按汽車駕駛人
    ，領有小型車駕駛執照，駕駛重型機器腳踏車者，處一千八
    百元上三千六百元以下罰鍰，並禁止其駕駛，道路交通管理
    處罰條例第二十二條第一項第四款定有明文。
四、按受處分人不服道路交通管理處罰條例第八條主管機關所為
    之處罰，得於接到裁決書之翌日起二十日內，向管轄地方法
    院聲明異議，道路交通管理處罰條例第八十七條第一項定有
    明文；次按交通法庭認聲明異議不合法律上之程式或其異議
    權已喪失者，應以裁定駁回之，道路交通案件處理辦法第十
    八條前段亦設有明文規定。又處理違反道路交通管理事件，
    有關文書送達之程式，準用行政程式法送達之規定，違反道
    路交通管理事件統一裁罰標準及處理細則第五條亦定有明文
    。而行政程式法中對於文書送達，於應受送達人之住居所、
    事務所或營業所為之。但在行政機關辦公處所或他處會晤應
    受送達人時，得於會晤處所為之；於應送達處所不獲會晤應
    受送達人時，得將文書付與有辨別事理能力之同居人、受僱
    人或應送達處所之接收郵件人員；又送達不能依前二條規定
    為之者，得將文書寄存送達地之地方自治或警察機關，並作
    送達通知書兩份，一份黏貼於應受送達人住居所、事務所、
    營業所或其就業處所門首，另一份交由鄰居轉交或置於該送
    達處所信箱或其他適當位置，以為送達。前項情形，由郵政
    機關為送達者，得將文書寄存於送達地之郵政機關。寄存機
    關自收受寄存文書之日起，應保存三個月；另對於當事人之
    送達，於應為送達之處所不明者，行政機關得依職權為公示
    送達。行政程式法第七十二條第一項、第七十三條第一項、
    第七十四條、第七十八條第一項第一款、第二項分別定有明
    文。再者，依道路交通案件處理辦法第十二條、法院訴訟當
    事人在途期間標準第二條、第四條第一項第一款規定，本件
    受處分人聲明異議在途期間為三日，併此指明。
五、經查：
(一)受處分人駕駛車號Ｎ七Ｓ－三二九號之普通重型機車，於九
    十六年十二月十日一時十分許，在臺中縣中華路、中棲路口
    處，因駕車行經有燈光號誌管制之交岔路口闖紅燈、不依規
    定駛入來車道（逆向）及領有小型車駕駛執照駕駛重型機器
    腳踏車之違規，為臺中縣警察局清水分局安寧派出所當場舉
    發，並於九十六年十二月十日分別填製中縣警交字第ＨＣ0
    000000號及中縣警交字第ＨＣ0000000號舉發
    違反道路交通管理事件通知單等節，有臺中縣警察局清水分
    局舉發違反道路交通管理事件通知單二紙在卷可憑，應可認
    定。
(二)本件受處分人戶籍地址於九十九年二月二十六日遷至臺中縣
    梧棲鎮○○路十八號前，均設籍於「臺中縣梧棲鎮○○路二
    十二號」，有受處分人全戶戶籍資料查詢結果及遷徙記錄資
    料查詢結果各一份在卷可按。又本件裁決書均經原處分機關
    依受處分人當時之戶籍地址即「臺中縣梧棲鎮○○路二十二
    號」以郵政方式送達，業於九十七年六月四日送達該址，因
    均未能獲會晤受處分人本人，亦無受領文書之同居人或受僱
    人，乃依規定於九十七年六月四日將該二件文書寄存於臺中
    縣梧棲鎮○○路一二九號之臺中港郵局招領，在寄存之前，
    投遞人員並已依規定製作送達通知書二份，一份黏貼於應受
    送達人住所門首，一份置於受送達處所信箱或適當位置，郵
    政機關均業已於九十七年六月四日完成送達，並依法寄存等
    節，有交通部公路總局臺中區監理所送達證書二份在卷可考
    (其中HC0000000號送達證書之送達日期誤寫為96年6月4日，
    為97年6月4日之誤) 。是揆諸上開規定，上開二件裁決書核
    已屬合法送達，再本件受處分人遲至九十九年十月一日就本
    件交通違規向原舉發機關提出聲明異議狀，此有受處分人聲
    明異議狀所蓋原處分機關收文章乙枚，亦有本件裁決書二紙
    及異議狀在卷可按。是揆諸上開規定，上開裁決書均核已屬
    合法送達(臺灣高等法院臺中分院九十六年度交抗字第五七
    號裁定、最高法院九十三年度臺上字第六０六０號判決意旨
    參照)，而受處分人於該等裁決書合法送達後已逾二十日，
    遲至九十九年十月一日始具狀聲明異議，有前揭蓋有原處分
    機關收文章戳之受處分人聲明異議狀附卷可按。從而，受處
    分人提起本件聲明異議，已逾道路交通管理處罰條例第八十
    七條第一項所定之二十日不變期間(加計在途期間三日後，
    期滿日為九十七年七月四日(星期五))，受處分人對原處分
    機關上開裁決處分聲明異議，顯不合法律上之程式，且均無
    從補正，自應均予以駁回。
六、據上論結，應依道路交通案件處理辦法第十八條，裁定如主
    文。
中    華    民    國    99    年    10    月    22    日
                              交通法庭法  官  江奇峰
以上正本證明與原本無異
如不服本裁定應於送達後5日內向本院提出抗告狀
                                      書記官   江慧貞
中    華    民    國    99    年    10    月    22    日

司法院資訊處製作；財團法人民間司法改革基金會備份。
